【裁判字號】    97,審聲,642
【裁判日期】    970630
【裁判案由】    聲明異議
【裁判全文】
臺灣高雄地方法院民事裁定             97年度審聲字第642號
異  議  人  紐堡國際貿易有限公司
法定代理人  乙○○
異  議  人  甲○○
相  對  人  台灣中小企業銀行股份有限公司
法定代理人  丙○○
上列當事人間清償債務強制執行事件，異議人對於民國97年5 月
9 日本院民事庭司法事務官所為96年度執字第34327 號裁定聲明
異議，本院裁定如下：
    主  文
異議駁回。
    理  由
一、異議意旨略以：異議人紐堡國際貿易有限公司（下稱紐堡公
    司）自民國76年4 月28日設立登記後，即向執行債務人許煌
    城承租門牌號碼為高雄市○○區○○路407 號建物（下稱系
    爭建物）之第3 層，迄今租賃關係仍存續中，而許煌城係於
    80年5 月18日，始提供系爭建物及所坐落之基地即高雄市○
    ○區○○段四小段119 地號、應有部分1 千萬分之764292之
    土地（下稱系爭土地）設定本金最高限額新台幣3,000 萬元
    之抵押權予相對人（下稱系爭抵押權），紐堡公司與許煌城
    就系爭建物第3 層之租賃關係既係成立於系爭抵押權設定登
    記前，依法即不得依民法第866 條規定予以除去。又異議人
    甲○○雖係於94年6 月6 日始向許煌城承租系爭建物之第1
    、2 層及地下層，租期至102 年12月31日，惟許煌城僅向相
    對人借貸1,500 萬元，如依此計算系爭抵押權所擔保之債權
    額，尚低於第2 次拍賣核定之底價1,980 萬元，則甲○○與
    許煌城間就系爭建物之租賃關係自無影響系爭抵押權實行之
    情事，原裁定認定系爭抵押權所擔保之債權額為22,954,250
     元，並據此除去甲○○與許煌城就系爭建物之租賃關係
    ，顯屬不當，爰依法聲明異議。
二、按「不動產所有人設定抵押權後，於同一不動產上，得設定
    地上權或其他以使用收益為目的之物權，或成立租賃關係。
    但其抵押權不因此而受影響。前項情形，抵押權人實行抵押
    權受有影響者，法院得除去該權利或終止該租賃關係後拍賣
    之。」，民法第866 條第1 、2 項分別定有明文。又不動產
    所有人設定抵押權後，如與第三人訂立租賃契約而致抵押物
    之價金有所影響，該租賃契約對於抵押權人不生效力，抵押
    權人因屆期未受清償，聲請拍賣抵押物時，執行法院自可依
    法以無租賃狀態逕予執行（司法院院字第1446號解釋參照）
    。又所謂對抵押權有影響，包括因租賃權的存在致抵押權無
    從實施，及因租賃權之存在致抵押物價值減少，造成抵押權
    所擔保之債權不能獲得滿足清償。
三、經查：
  (一)許煌城於80年5 月間設定系爭抵押權時，曾書立切結書予相
    對人，載明系爭建物於設定系爭抵押權時並無任何租賃關係
    存在，有相對人提出之切結書附卷可稽。而紐堡公司之董事
    自76年2 月2 日起至94年5 月5 日申請變更登記為止，均為
    許煌城1 人，及系爭建物為許煌城所有等情，有高雄市政府
    97年4 月24日高市府建二公字第09700512950 號函所檢送之
    公司歷次變更登記事項卡附卷可稽，則許煌城於其擔任紐堡
    公司董事期間，是否有代表紐堡公司承租其自有之系爭建物
    暨承租期限，自應知之甚詳，不容事後翻異。故由系爭建物
    為許煌城所有、許煌城於80年間為紐堡公司之唯一董事及許
    煌城於設定系爭抵押權時曾出具切結書表明系爭建物並無任
    何租賃關係存在等情綜合觀之，堪認系爭建物於系爭抵押權
    設定時並無出租情事。至紐堡公司抗辯係自76年起承租系爭
    建物3 樓迄今云云，固提出房屋租賃契約書2 份為證，惟該
    2 份契約書均係許煌城代表紐堡公司與自己簽立，參以許煌
    城於80年間曾簽立切結書之情，則該2 份契約是否確係於78
    年及94年間所簽立暨契約之真實性，均顯有可議之處，而難
    採為有利於紐堡公司之證據。是相對人主張紐堡公司與許煌
    城間就系爭建物之租賃關係，乃系爭抵押權設定後始成立，
    堪可採信。
  (二)又相對人對許煌城有本金22,954,250元之債權存在一節，業
    據相對人提出本院95年度促字第80320 號支付命令暨確定證
    明書為證，堪認屬實。而系爭建物、土地業經本院合併拍賣
    ，核定第1 次拍賣底價為2,475 萬元，並於拍賣公告上載明
    其上有甲○○之租賃權存在，期間自94年6 月6 日起至102
    年12月31日止，惟無人應買，乃減價為1,980 萬元進行第2
    次拍賣等情，有拍賣公告、拍賣不動產筆錄在卷可按。則由
    系爭建物、土地第1 次拍賣時無人應買，及經減價拍賣之底
    價為1,980 萬元，已低於相對人對許煌城之債權數額，致該
    債權顯有無法獲得滿足清償之虞等情，堪認紐堡公司及甲○
    ○之租賃權確已影響系爭抵押權之實行，是以，執行法院依
    相對人之聲請而除去紐堡公司及甲○○之租賃權，於法並無
    違誤。
  (三)綜上，紐堡公司與許煌城間就系爭建物之租賃關係既係系爭
    抵押權設定後始成立，而系爭建物、土地第1 次拍賣時無人
    應買，且經減價拍賣之底價已低於相對人對許煌城之債權數
    額致債權有無法獲得滿足清償之虞，本院乃依民法第866 條
    之規定除去紐堡公司及甲○○之租賃權，並駁回紐堡公司及
    甲○○之聲明異議，於法並無不合，異議人就此提出異議，
    並無理由，應予駁回。
四、結論：本件異議為無理由，依強制執行法第30條之1 、民事
    訴訟法第240 條之4 第3 項後段，裁定如主文。
中    華    民    國    97    年    6     月    30    日
                      民事第二庭法  官  黃悅璇
正本係照原本作成。
如對本裁定抗告，須於裁定送達後10日內向本院提出抗告狀。
中    華    民    國    97    年    6     月    30    日
                                書記官  林昭吟


司法院資訊處製作；財團法人民間司法改革基金會備份。
